臺灣基隆地方法院民事判決
110年度訴字第413號
原      告  鄧博媛  
被      告  王韻雯  

上列當事人間請求損害賠償事件，本院於民國110年12月23日言
詞辯論終結，判決如下：
    主      文
被告應給付原告新臺幣陸萬元，及自民國一百一十年九月二十三
日起至清償日止，按週年利率百分之五計算之利息。
原告其餘之訴駁回。
訴訟費用由被告負擔十分之一，餘由原告負擔。
本判決原告勝訴部分得假執行；但被告如以新臺幣陸萬元預供擔
保，得免為假執行。
原告其餘假執行之聲請駁回。
    事實及理由
一、原告主張：原告與訴外人賴俊良於民國101年5月9日結婚，
    育有3名子女，嗣原告於110年8月間一時好奇查看未關機之
    賴俊良手機（下稱系爭手機），發現賴俊良與被告於109年1
    1月間互傳裸身擁抱、親吻、牽手等肢體親密接觸行為之照
    片（下稱系爭照片），且在新北市金山區租屋同居，並經常
    於深夜通話，已逾越男女正常社交應有之分際，並致原告深
    感痛苦，所為不法侵害原告基於配偶關係之身分法益且情節
    重大，為此依民法第184條、第195條規定，請求被告賠償精
    神慰撫金等語，並聲明：㈠被告應給付原告新臺幣（下同）6
    0萬元，及自起訴之日起至清償日止，按週年利率5%計算之
    利息。㈡願供擔保請准宣告假執行。
二、被告抗辯略以：原告未經賴俊良之同意無故窺視系爭手機，
    其因而取得之系爭照片為違法取證，並嚴重侵害賴俊良之隱
    私權，應不具證據能力。再者，系爭照片其中1張只有不詳
    男女之背影，否認係被告與賴俊良之牽手照片，其餘2張則
    分別係於108年11月22日、108年12月3日所拍攝，當時被告
    不知賴俊良已婚，無侵害原告配偶權益之故意。又被告與賴
    俊良於108年11月結識，至109年7月底分手，交往期間僅8個
    月，且於109年6月間始得知賴俊良為有配偶之人，情節應屬
    輕微，況且原告與賴俊良間之婚姻長期不睦，多次談及離婚
    ，原告之婚姻失敗自不可完全歸責被告，原告亦未具體舉證
    精神上受有何重大之痛苦，原告訴請之慰撫金過高，應予酌
    減等語。並答辯聲明：原告之訴駁回，如受不利判決願供擔
    保請准宣告免為假執行。
三、原告主張其與賴俊良於101年5月9日結婚，並育有3名子女，
    有個人資料查詢結果在卷可稽，堪信為真實。又原告主張被
    告與賴俊良有逾越一般朋友之社交行為，侵害原告基於配偶
    之身分法益且情節重大，請求被告賠償精神慰撫金60萬元本
    息，為被告所否認，並以前詞置辯，本院判斷如下：
　㈠原告取得系爭照片，能否作為本件證據？
　⒈按民事訴訟法對於證據能力並未設有規定，關於涉及侵害隱
    私權所取得之證據是否具有證據能力，應綜合考量誠信原則
    、憲法上基本權之保障、發現真實與促進訴訟之必要性等因
    素，衡量當事人取得證據之目的與手段、所欲保護之法益與
    所侵害法益之輕重，如認符合比例原則，則所取得之證據具
    有證據能力。再按妨害他人婚姻權益之不法行為，常以隱秘
    方式為之，被害人不易舉證，應自誠信原則、正當程序原則
    、憲法權利之保障、侵害法益之輕重、發現真實與促進訴訟
    之必要性及比例原則等，加以衡量其違法取得之證據有無證
    據能力。如對隱私權之保護未逾越必要之程度及比例原則，
    應有證據能力（最高法院109年度台上字第2607號判決、107
    年度台上字第592號裁定意旨參照）。　
  ⒉被告辯稱原告未經賴俊良同意無故窺視系爭手機，系爭照片
    為違法取證等語，惟原告予以否認，並主張系爭手機及門號
    係原告所有，其係以所有權人身分使用手機等詞。查原告自
    承於110年8月間一時好奇查看未關機之系爭手機，足認賴俊
    良並未同意原告觀看系爭手機，且原告觀看後另為翻拍系爭
    照片之行為，並非基於系爭手機所有權人所得行使之權利，
    被告抗辯原告取得系爭照片未經賴俊良同意等語，即屬有據
    。然參諸一般社會現況，妨害他人婚姻權益之行為，常以隱
    密之方式為之，並因隱私權受保護之故，被害人舉證極為不
    利，原告並非使用強暴脅迫之方式取得系爭照片，暨審酌原
    告取得系爭照片之手段及目的，應認未逾比例原則，堪認系
    爭照片仍具證據能力。　
　㈡被告是否知悉或可得而知賴俊良為有配偶之人？
　⒈被告抗辯賴俊良於109年6月間傳送LINE訊息（下稱系爭訊息
    ）表示自己不快樂，已不愛原告，並向母親坦白與原告間婚
    姻關係無法維持後得到母親點頭離婚，始得知賴俊良為有配
    偶之人等情，業據被告提出109年6月14日、16日LINE對話紀
    錄為證，原告亦未指明被告何時知悉賴俊良為有配偶之人，
    堪認被告至遲於109年6月14日始知悉賴俊良為有配偶之人。
　⒉原告雖以賴俊良於109年6月14日開頭即向被告表示：「你應
    該知道」足證賴俊良接下來所述的內容為被告早已知悉，且
    系爭訊息並無賴俊良向被告承認已婚的內容，賴俊良卻直接
    稱：「我媽點頭離婚了」「她說隨我了」「他說最好一人一
    路，然後要離婚的話，不要答應她任何條件」「我兩個都不
    想要了」「讓我們重新開始認識好嗎？沒有婚姻的狀態下」
    「剛離婚一定要一大堆事情」被告竟能明白賴俊良所言何意
    ，並對交往中應為單身的對象表示要離婚時的反應不正常等
    情，均屬推測之詞，原告主張被告並非109年6月始知賴俊良
    為有配偶之人云云，不足為採。
　㈢被告是否侵害原告基於配偶關係之身分法益且情節重大？
　⒈按因故意或過失，不法侵害他人之權利者，負損害賠償責任
    ；不法侵害他人之身體、健康、名譽、自由、信用、隱私、
    貞操，或不法侵害其他人格法益而情節重大者，被害人雖非
    財產上之損害，亦得請求賠償相當之金額；前二項規定，於
    不法侵害他人基於父、母、子、女或配偶關係之身分法益而
    情節重大者，準用之，民法第184條第1項前段、第195條第1
    項前段、第3項分別定有明文。又婚姻係以夫妻之共同生活
    為其目的，配偶應互相協力保持其共同生活之圓滿安全及幸
    福，而夫妻互守誠實，係為確保其共同生活之圓滿安全及幸
    福之必要條件，故應解為配偶因婚姻契約而互負誠實之義務
    ，配偶之一方行為不誠實，破壞共同生活之圓滿安全及幸福
    者，即為違反因婚姻契約之義務而侵害他方之權利（最高法
    院55年台上字第2053號判例參照）。且足以破壞婚姻共同生
    活之圓滿安全之行止，絕非僅以通姦及相姦行為為限，倘夫
    妻任一方與他人間存有逾越結交普通朋友等一般社交行為之
    不正常往來，且其侵害配偶所享有普通友誼以外情感交往之
    獨占權益之程度，已達破壞婚姻制度下共同生活之信賴基礎
    之程度，猶足以構成侵害配偶權利之侵權行為。另當事人舉
    證之方法不以直接證據為限，若提出情況證據，使法院依經
    驗法則、論理法則綜合評價足以形成確實之心證，即得以該
    間接證據而合理推定待證事實之存在。
  ⒉原告主張被告與賴俊良有逾越一般朋友之社交行為，侵害原
    告基於配偶之身分法益，經查：　　
　⑴肢體親密接觸部分：原告主張被告與賴俊良有裸身擁抱、親
    吻、牽手等肢體親密接觸行為，業據其提出系爭照片為證，
    原證1之第1張照片中裸身擁抱、第2張照片中親吻之男女（
    本院卷第19頁至第21頁），即被告與賴俊良等情，為被告所
    不爭執，惟原證1之第1張、第2張照片只有顯示拍攝日期，
    原告未能舉證證明被告於拍攝時知悉賴俊良為有配偶之人，
    原告據此主張被告應負侵權行為損害賠償責任，並不可採。
  ⑵租屋同居部分：原告主張賴俊良在新北市金山區租屋與被告
    同居，被告則抗辯之前是偶爾到金山遊玩，借住在賴俊良承
    租之空屋云云。查被告於109年6月14日即知悉賴俊良係有配
    偶之人，已如前述，被告自承係於107年7月底與賴俊良分手
    ，故被告明知賴俊良為有配偶之人，仍與之交往1個月；又
    賴俊良係於110年1月6日與訴外人何勝吉簽訂住宅租賃契約
    書，約定自110年1月6日起至111年1月5日止以每月租金8,00
    0元向何勝吉承租門牌號碼新北市○○區○○路00巷00號4樓房屋
    （下稱系爭房屋），有何勝吉所提住宅租賃契約書影本附卷
    可憑，而原告起訴狀上所載被告住址即為賴俊良承租之系爭
    房屋，經本院將起訴狀繕本及110年10月7日言詞辯論通知書
    送達該處寄存於新北市政府警察局金山分局金山派出所，被
    告則於110年9月22日至金山派出所領取，有本院送達證書足
    憑，被告亦不否認曾借住系爭房屋，參以賴俊良係於110年1
    月6日開始承租系爭房屋，堪認被告與賴俊良分手後尚有居
    住在賴俊良承租之系爭房屋。被告既稱已於109年7月底與賴
    俊良分手，卻仍不避諱賴俊良之已婚身分，而居住賴俊良承
    租之系爭房屋，且賴俊良因承租系爭房屋每月支出8,000元
    之租金，減損維持原告與賴俊良家庭生活之經濟來源，已嚴
    重干擾原告與賴俊良之婚姻生活，自屬侵害原告基於配偶關
    係所生之身分法益，至於被告是否實際上與賴俊良同住一室
    ，並不影響被告侵害原告配偶權益之認定。
  ⑶通話聯絡部分：原告主張被告於110年9月與賴俊良密集以電
    話聯絡，通話時間有時在深夜，並提出通聯紀錄報表為證，
    被告亦不爭執確有與賴俊良互相聯絡，但辯稱係基於朋友關
    係的正常往來云云。惟依賴俊良持用之行動電話通聯紀錄觀
    之，被告於110年9月撥打賴俊良之行動電話達30多通，通話
    時間更常有晚上11點以後、早上6點以前者（例如：110年9
    月3日5時30分30秒、110年9月6日5時31分57秒、110年9月6
    日5時45分25秒、110年9月8日1時38分25秒、110年9月8日2
    時26分58秒、110年9月12日23時14分03秒、110年9月18日5
    時32分07秒、110年9月19日5時59分53秒、110年9月29日0時
    31分35秒、110年9月29日0時34分40秒），而一般朋友縱使
    極為熟識，或者因工作需要聯繫，應不致於多次在通常就寢
    時間撥打電話予對方而干擾對方之作息，參以被告與賴俊良
    原為交往密切之男女朋友，如已因賴俊良已婚而分手，本應
    斷絕與賴俊良之聯繫，當無可能於分手後1年餘仍與賴俊良
    密集通聯，被告所辯顯與常情相違，難以採信。
　⒊依上，被告於明知賴俊良為有配偶之人，仍繼續交往1個月才
    分手，且於分手後仍借住賴俊良承租之系爭房屋，又時常與
    賴俊良電話聯繫，顯然與賴俊良過從甚密、藕斷絲連，足以
    破壞原告維持婚姻共同生活圓滿、安全及幸福之權利，且情
    節重大，原告主張被告侵害其配偶權益，應負侵權行為損害
    賠償責任，洵屬有據。　　
  ㈣原告得請求被告賠償非財產上之損害為何？
　⒈不法侵害他人之人格權，被害人受有非財產上損害，請求加
    害人賠償相當金額之慰撫金時，法院對於慰撫金之量定，應
    斟酌實際加害情形、所造成之影響、被害人所受精神上痛苦
    之程度、雙方之身分、地位、經濟狀況及其他各種情形，以
    核定相當之數額（最高法院47年台上字第1221號、51年台上
    字第223號及76年台上字第1908號判例意旨參照）。
　⒉查原告國中畢業，現為家庭主婦，109年所得總額7,170元，
    財產有汽車一輛；被告大學畢業，為一般公司職員，每月收
    入約28,000元，109年所得總額360,000元，財產有汽車一輛
    及一筆投資，業據兩造陳明在卷，並有本院職權調取兩造之
    稅務電子閘門財產所得調件明細表附卷可參。本院審酌原告
    與賴俊良自101年結婚，與賴俊良育有3名子女，兩造身分、
    經濟能力及社會地位暨被告與賴俊良之交往程度、原告精神
    痛苦程度等情狀，認原告請求被告賠償精神慰撫金60萬元尚
    屬過高，應以6萬元為適當。
四、末按給付無確定期限者，債務人於債權人得請求給付時，經
    其催告而未為給付，自受催告時起，負遲延責任。其經債權
    人起訴而送達訴狀，與催告有同一之效力；遲延之責任，以
    支付金錢為標的者，債權人得請求依法定利率計算之遲延利
    息；應付利息之債務，其利率未經約定，亦無法律可據者，
    週年利率為5%，民法第229條第2項、第233條第1項前段、第
    203條分別定有明文。原告請求被告賠償上開慰撫金債權，
    係屬以金錢支付為標的，原告得請求被告自起訴狀繕本送達
    翌日即110年9月23日起算法定遲延利息。　　　　
五、綜上所述，原告依民法第184條、第195條第1項、第3項規定
    ，請求被告給付6萬元，及自起訴狀繕本送達翌日即110年9
    月23日起至清償日止，按週年利率5%計算之利息，為有理由
    ，應予准許；逾上開範圍之請求，為無理由，應予駁回。
六、本判決所命給付之金額未逾50萬元，依民事訴訟法第389條
    第1項第5款規定，應依職權宣告假執行，並酌情宣告被告供
    擔保得免為假執行。至於原告其餘假執行之聲請，因訴之駁
    回失所依附，併予駁回。
七、本件事證已經明確，兩造其餘之攻擊或防禦方法及所用之證
    據，經本院斟酌後，認為均不足以影響本判決之結果，爰不
    逐一論述，附此敘明。
八、結論：本件原告之訴為一部有理由，一部無理由，依民事訴
    訟法第79條、第389條第1項第5款、第392條第2項，判決如
    主文。
中　　華　　民　　國　　111 　年　　1　　月　　 13　　日
                  民事庭法　官　陳湘琳　
以上正本係照原本作成。
對於本件判決如有不服，應於收受送達後20日內向本院提出上訴
書狀，敘述上訴之理由，上訴於臺灣高等法院，並按他造當事人
之人數附具繕本。如委任律師提起上訴者，應一併繳納上訴審裁
判費。　　　　　　　　　　　　　
中　　華　　民　　國　　111 　年　　1　　月　　 13　　日
                        書記官　林亭如